【裁判字號】    91,訴,3406
【裁判日期】    920113
【裁判案由】    搶奪等
【裁判全文】
臺灣高雄地方法院刑事判決                        九十一年度訴字第三四六號
    公  訴  人  臺灣高雄地方法院檢察署檢察官
    被      告  乙○○  男  十.
    選任辯護人  蘇精哲律師
                鄭銘仁律師
                許惠珠律師
    被      告  戊○○  男  二.
右列被告等因搶奪等案件，經檢察官提起公訴（九十一年度偵字第二四二四二號），
本院判決如左：
    主  文
乙○○共同連續意圖為自己不法之所有，而搶奪他人之動產，處有期徒刑壹年肆月，
緩刑肆年，緩刑期內付保護管束。扣案之Ｔ型扳手壹支沒收。
戊○○共同連續意圖為自己不法之所有，而搶奪他人之動產，處有期徒刑壹年貳月，
緩刑肆年，緩刑期內付保護管束。扣案之Ｔ型扳手壹支沒收。
    事  實
一、乙○○因家中經濟狀況不佳，缺錢花用，竟思以搶奪他人財物之方式不勞而獲，
    先基於為自己不法所有之意圖，於民國九十一年十一月一日一時三十分許，獨自
    在高雄市三民區○○○○街六一號前，持其所有足供兇器使用之Ｔ型扳手一支，
    竊取庚○○○所有停放該處之車牌號碼ＮＡＦ—九七一號重型機車一部，以供其
    嗣後搶奪時騎用，得手後隨即騎乘該機車前往高雄縣仁武鄉八卦寮某處搭載不知
    情之友人戊○○，並進而與戊○○共同基於為自己不法所有之概括犯意，連續於
    下列時、地搶奪及竊盜他人財物：
(一)於同日二時許，由乙○○騎乘前揭重型機車搭載戊○○，行經高雄市新興區○○○路與瑞源路交岔口附近，見己○○側背皮包隻身行走於該處路旁，遂由乙○○
    騎乘前開機車貼近己○○，趁己○○未及防備之際，由乘坐在後之戊○○自一旁
    搶奪己○○之皮包一只，內有序號000000000000000號之ＮＯＫ
    ＩＡ牌三三一０型號行動電話一支（含電話號碼0000000000號ＳＩＭ
    卡一枚），得手後立即逃逸。
(二)二人為掩人耳目，隨即於同日二時三十分許，將上開ＮＡＦ—九七一號重型機車
    棄置在高雄市三民區○○○路三六九號前，並由戊○○持前揭乙○○所有之Ｔ型
    扳手一支，竊取甲○○所有停放該處之車牌號碼ＯＷＣ—一六九號重型機車一部
    ，乙○○則在一旁負責把風，得手後即改騎乘該機車共同離開，迨二人駛至高雄
    市三民區○○○路二０九號前，發現該機車所餘油量不足，乃將該機車棄置該處
    路旁。
(三)二人旋於同日二時三十五分許，在高雄市三民區○○○街一五號前，由乙○○持
    前揭Ｔ型扳手一支，竊取丁○○所有停放該處之車牌號碼ＸＶＬ—四０六號重型
    機車，戊○○則在一旁負責把風，得手後復共同騎乘該機車離開，惟該車所餘油
    量亦不足，二人只得再次將該機車棄置在高雄市三民區○○○路二一號十全戲院
    前。
(四)二人復返回高雄市三民區○○○路三六九號前，由戊○○騎乘前揭乙○○所竊而
    棄置該處之車牌號碼ＮＡＦ—九七一號重型機車搭載乙○○，嗣同日二時四十八
    分許，二人行經高雄市○○區○○路與民主路交岔口時，見丙○○手持手提包一
    只行走於該處，遂由戊○○騎乘該機車貼近丙○○，趁丙○○未及防備之際，由
    乘坐在後之乙○○下手搶奪丙○○之手提包一只，內有現金新台幣（下同）二千
    元、ＮＯＫＩＡ牌三三一０型號行動電話一支（內有電話號碼00000000
    00號ＳＩＭ卡一枚）、化妝品一組、中國大陸身分證及臺灣地區旅行證各一枚
    等物品，雙方拉扯中並造成丙○○被拖行跌倒，受有右肩疼痛挫傷擦傷、雙肩雙
    肘及右腸骨擦傷與右側頭頂部血腫等傷害。嗣於同日三時許，為警於高雄市○○
    區○○路與同盟路口發現並展開追捕，二人乃立即棄車分頭逃竄，惟旋分別在高
    雄市○○區○○街二四五號前及富國路三三號內為警逮捕，並扣得Ｔ型扳手一支
    。
二、案經丙○○訴由高雄市政府警察局三民第一分局報告臺灣高雄地方法院檢察署檢
    察官偵查起訴。
    理  由
一、右揭犯罪事實，迭據被告乙○○、戊○○二人於警訊、偵查及本院審理時坦承不
    諱，核與告訴人丙○○、證人庚○○○、己○○、甲○○、張憲斌、陳修鋒等人
    所證述之情節相符，復有診斷證明書一紙、贓物認領保管收據五份在卷足憑，及
    Ｔ型扳手一支扣案可證，本件事證明確，被告二人犯行堪以認定。
二、按刑法第三百二十一條第三款之攜帶兇器竊盜罪，係以行為人攜帶兇器竊盜為其
    加重條件，此所謂兇器，其種類並無限制，凡客觀上足對人之生命、身體安全構
    成威脅，具有危險性之兇器均屬之，且只須行竊時攜帶此種具有危險之兇器為已
    足，並不以攜帶之初有行兇之意圖為必要。螺絲起子為足以殺傷人生命、身體之
    器械，顯為具有危險性之兇器，最高法院七十九年台上字第五二五三號著有判例
    可資參照。本件被告二人所攜帶之Ｔ型扳手一支，係質地堅硬、形狀尖銳之鐵器
    ，為客觀上足以傷害人生命、身體之器械，顯為具有危險性之兇器，合先敘明。
    核被告乙○○與戊○○二人所為，均係犯刑法第三百二十一條第一項第三款之攜
    帶兇器竊盜罪、第三百二十五條第一項之搶奪罪及第二百七十七條第一項之普通
    傷害罪。公訴人於所犯法條欄雖漏列刑法第二百七十七條第一項之傷害罪，惟此
    部分已於起訴之犯罪事實中敘及，應為起訴範圍所及，先此敘明。被告二人就事
    實欄(一)、(二)、(三)、(四)部分之竊盜、搶奪及傷害行為，均有犯意聯絡與行為分擔，
    為共同正犯。又被告二人多次竊盜、搶奪犯行，均時間緊接，手法相同，顯係基
    於概括犯意為之，應依連續犯之規定，分別論以連續攜帶兇器竊盜罪及連續搶奪
    罪，並均依法加重其刑。被告二人竊取他人機車之目的係為供搶奪之用，而於搶
    奪過程中，復因拉扯時用力過猛造成告訴人受傷，所犯竊盜、搶奪及傷害三罪間
    ，互有方法目的之牽連關係，應從情節較重之搶奪罪處斷。爰審酌被告二人正值
    青年，不思努力工作以合法手段獲取財物，竟為滿足一時之貪念，而共同竊盜及
    搶奪他人財物，嚴重侵害他人之財產權及破壞社會安寧，對於社會治安及被害人
    身心損害匪淺，公訴人雖具體求刑被告乙○○有期徒刑四年、被告戊○○有期徒
    刑三年六月，惟念被告二人上開連續竊盜、搶奪犯行，均係於同日為之，應係因
    一時利慾薰心、貪慾蒙蔽，受社會不良風氣影響所為，且所得財物均尚未花用即
    遭警查獲，於偵查及審判中，復均自白犯行，頗具悔意，堪認其良知尚未泯滅，
    是以公訴人前開求刑實嫌過重等一切情狀，分別酌情量處如主文所示之刑，以示
    儆懲。又被告二人前均未曾受有期徒刑以上刑之宣告，有台灣高等法院被告全國
    前案紀錄表在卷可按，二人因年輕識淺，一時短於思慮，致觸本案犯行，於此次
    偵查、審判程序中，亦已受羈押二月餘，當應知所警惕，而信無再犯之虞，本院
    認被告乙○○、戊○○所受之宣告刑均以暫不執行為適當，均併予宣告緩刑四年
    ，希冀被告二人於緩刑期內，妥慎省思己過，迷途知返，矯正偏差之觀念，輔以
    觀護單位對被告之正確輔導，而認被告有加以追蹤觀護之必要，爰依法宣告緩刑
    期內併付保護管束。至扣案之Ｔ型扳手一支係被告乙○○所有供二人共同竊取機
    車所用之物，業據被告二人陳明在卷，爰依刑法第三十八條第一項第二款之規定
    ，併予宣告沒收。
據上論斷，應依刑事訴訟法第二百九十九條第一項前段、刑法第二十八條、第五十六
條、第三百二十一條第一項第三款、第三百二十五條第一項、第二百七十七條第一項
、第五十五條、第七十四條第一款、第九十三條第一項，罰金罰鍰提高標準條例第一
條前段，判決如主文。
中      華      民      國      九十二      年      一    月    十三    日
                                        臺灣高雄地方法院刑事第一庭
                                            審判長法  官  林  水  城
                                                  法  官  方  百  正
                                                  法  官  謝  雨  真
右正本證明與原本無異。
如不服本判決，應於判決送達後十日內，向本院提出上訴狀。
                                                  書記官  陳  威  志
中    華    民    國      九十二      年      一    月      十三      日
附錄本案論罪科刑法條：
刑法第三百二十一條
犯竊盜罪而有左列情形之一者，處六月以上、五年以下有期徒刑：
一  於夜間侵入住宅或有人居住之建築物、船艦或隱匿其內而犯之者。
二  毀越門扇、牆垣或其他安全設備而犯之者。
三  攜帶兇器而犯之者。
四  結夥三人以上而犯之者。
五  乘火災、水災或其他災害之際而犯之者。
六  在車站或埠頭而犯之者。
前項之未遂犯罰之。
刑法第三百二十五條
意圖為自己或第三人不法之所有，而搶奪他人之動產者，處六月以上五年以下有期徒
刑。
因而致人於死者，處無期徒刑或七年以上有期徒刑，致重傷者，處三年以上十年以下
有期徒刑。
第一項之未遂犯罰之。
刑法第二百七十七條
傷害人之身體或健康者，處三年以下有期徒刑、拘役或一千元以下罰金。
犯前項之罪因而致人於死者，處無期徒刑或七年以上有期徒刑；致重傷者，處三年以
上十年以下有期徒刑。


司法院資訊處製作；財團法人民間司法改革基金會備份。
